臺中高等行政法院判決　　　　　　　　　　　　　　　九十三年度簡字第八十四號
　　原　　　告　臺灣警察專科學校
　　代　表　人　甲○○
　　訴訟代理人　丁○○　律師
　　複　代理人　丙○○
　　被　　　告　乙○○
右當事人間因償還公費事件，原告提起行政訴訟，本院判決如左：
　　主  文
被告應給付原告新台幣柒萬柒佰肆拾貳元及自民國九十三年四月二十八日起，至清償
日止，按週年利率百分之五計算之利息。
訴訟費用由被告負擔。
　　事  實
甲、原告方面：
一、聲明：求為判決被告應給付原告新台幣（下同）七萬零七百四十二元及自起訴狀
    繕本送達之翌日起至清償日止，按週年利率百分之五計算之利息。
二、陳述：
（一）緣被告乙○○係原告之畢業學生，畢業後任職未滿規定年限即辭職在案，此有
      八十年二月五日警專教字第○○五二○號函影本可稽，另被告乙○○於七十七
      年一月十四日入學就讀時，曾簽立入學志願書乙份，依該志願書之約定，被告
      乙○○同意畢業後應於警察機關或委託代訓機關服務至少六年，否則願賠償在
      校訓練期間所領薪俸、津貼、實物及所有訓練費用，有被告親簽入學志願書影
      本乙紙在卷可稽。
（二）提出臺灣警察專科學校專科警員班第一二一期已役第五隊畢業學生未滿服務年
      限辭職賠償費用計算表，本件償還公費計算方式如下：１、薪餉部分：二萬五
      千八百九十六元。２、副食費部分：一萬四千二百五十元。３、主食費部分：
      六千九百一十六元。４、鐘點費部分：九千六百四十元。５、教育設施費部分
      ：一萬元。６、講義費部分：五百四十元。７、服裝費部分：三千五百元。以
      上合計共七萬七百四十二元。
乙、被告方面：被告乙○○未於準備程序期日到庭陳述，亦未據提出書狀、聲明及答
    辯理由。
　　理  由
一、按「人民與中央或地方機關間，因公法上原因發生財產上之給付或請求作成行政
    處分以外之其他非財產上給付，得提起給付訴訟。因公法上契約發生之給付，亦
    同。」行政訴訟法第八條第一項定有明文。又行政契約，本法未規定者，準用民
    法相關之規定，行政程序法第一百四十九條亦有明文。而依民法第二百三十三條
    第一項前段及第二百零三條規定：「遲延之債務，以支付金錢為標的者，債權人
    得請求依法定利率計算之遲延利息」；「應付利息之債務，其利率未經約定，亦
    無法律可據者，週年利率為百分之五」。
二、次按行政機關基於其法定職權，為達特定之行政上目的，得於不違反法律規定之
    前提下，與人民約定提供某種給付，並使接受給付者負合理之負擔或其他公法上
    對待給付之義務，而成立行政契約關係。臺灣警察專科學校招考錄取之學生經註
    冊入學後可享公費及警察養成教育，並應於畢業後在警察機關（或委託代訓機關
    ）連續服務至少六年，經學校與入學學生訂立契約（其方式如志願書之類）後，
    成為契約內容，性質上係屬行政契約，與一般民事私法契約有別。學生在校期間
    如遭退學或開除學籍，或畢業後於服務年限內離職，依「中央警官學校、警察專
    科學校暨警察學校畢業生服務年限辦法」之規定，即應賠償其在校期間之費用。
    該辦法係主管機關依其職權訂定，並作為自願接受警察教育學生訂立行政契約之
    準據，亦與法律規定無違，本件自得適用。警察專科學校學生於入學時所交付予
    學校之志願書，表明學生畢業後願遵守中央警官學校、警察專科學校暨警察學校
    畢業生服務年限辦法規定事項，如於服務年限內擅自離職或經撤職、免職者，願
    賠償其在學期間全部公費，則上開志願書及賠償費用辦法即成為契約之內容，訂
    約當事人均有履行契約之義務（大法官釋字第三四八號解釋參照）。
三、經查：
（一）按內政部警政署頒布之臺灣警察專科學校學生賠償訓練費用實施要點第二點及
      第三點分別規定：「本校錄取學生經註冊入學後，有左列情形之一者。應賠償
      在校訓練與設施費用：一、自動申請退學，經奉准者。二、因品操或逾假而被
      勒令退學者。三、違反校規或重大過失而被開除學籍者。四、畢業後在服務年
      限內離職而依『中央警官學校警察專科學校暨警察學校畢業學生服務年限辦法
      』之規定，應賠償在學期間全部費用者。」、「賠償前條訓練設施費用之標準
      如左：一、副食費與主食費：自入學之日起至畢業（退學）之日止，以離校時
      已發生主副食費數額計算。二、服裝費：自入學之日起至畢業（退學）之日止
      ，依實際領用之品種、數量，照原製作時新品之價格三成折舊計算。三、講義
      費：按實際編列之預算標準計算。四、鐘點費：按每年規定標準計算。五、教
      育設施費：包括水電、醫療教具、康樂器材及教學訓練等有關設備之使用費，
      按在校期間核算，每月一千元整。六、薪餉生活津貼：依在學期間實際所領數
      額計算。前項第一款至第五款賠償費用在學期間未滿一個月者得免予賠償。」
      。
（二）本件原告主張被告乙○○係原告專科警員班第一二一期已役第五隊畢業學生，
      於七十七年十月二十九日畢業分發於新竹縣警察局服務，至八十年一月二十六
      日辭職生效，服務期間未滿六年，有臺灣警察專科學校八十年二月五日警專教
      字第○○五二○號函影本附卷可稽。另本件被告乙○○為原告專科警員班第一
      二一期已役第五隊畢業學生，並享受公費，簽訂入學志願書；是其與原告間因
      此而成立行政契約，並應受上述契約約定之拘束。被告乙○○未滿服務年限即
      已辭職，依上開臺灣警察專科學校學生賠償訓練費用實施要點第二點規定，被
      告乙○○即應賠償其在校訓練與設施費用。
（三）又本件原告請求被告賠償之項目及金額分別為：薪餉部分：二萬五千八百九十
      六元、副食費部分：一萬四千二百五十元、主食費部分：六千九百一十六元、
      鐘點費部分：九千六百四十元、教育設施費部分：一萬元、講義費部分：五百
      四十元、服裝費部分：三千五百元。合計七萬七百四十二元。業經原告提出專
      科警員班第一二一期已役第五隊畢業學生辭職賠償費用計算表附卷可稽，與上
      述臺灣警察專科學校學生賠償訓練費用實施要點第三點規定相符，應堪採取。
      故原告本件請求償還之金額總計為七萬七百四十二元，洵屬有據。
四、綜上所述，本件被告乙○○既於服務年限內辭職，從而原告基於行政契約之約定
    之法律關係，請求被告乙○○給付原告七萬七百四十二元及自起訴狀繕本送達之
    翌日即九十三年四月二十八日起至清償日止，按週年利率百分之五計算之利息，
    為有理由，應予准許。又本件為簡易訴訟程序案件，爰依法不經言詞辯論逕為判
    決，併此敘明。
五、據上論結，本件原告之訴為有理由，依行政訴訟法第二百三十六條、第二百三十
    三條第一項、第一百九十五條第一項前段、第九十八條第三項前段判決如主文。
中　　華　　民　　國　　九十三　　　年　　　六　　　　月　　   四  　  　日
                 臺 中 高 等 行 政 法 院 第 一 庭
                                   法 官　簡  朝  振
右正本證明與原本無異。
如不服本判決，應於判決送達後二十日內，以本訴訟事件所涉及之法律見解具有原則
性者，始得向本院提出上訴狀並表明上訴理由，經最高行政法院許可，否則不得上訴
；如於本判決宣示後送達前提起上訴者，應於判決送達後二十日內補提上訴理由書（
均應依對造人數提出繕本）。提起上訴應預繳送達用雙掛號郵票三九○元（三十四元
及五元郵票各十份）。
中　　華　　民　　國　　九十三　　　年　　　六　　　　月　　   四   　　日
                              法院書記官  孫  庠  熙
